【裁判字號】    97,消債更,641
【裁判日期】    970806
【裁判案由】    更生事件
【裁判全文】
臺灣臺北地方法院民事裁定           97年度消債更字第641號
聲  請  人
即債務人    甲○○
代  理  人  陳正旻律師
上列聲請人即債務人因消費者債務清理更生事件，聲請保全處分
，本院裁定如下：
    主  文
保全處分之聲請駁回。
    理  由
一、按法院就更生或清算之聲請為裁定前，得因利害關係人之聲
    請或依職權，以裁定限制債權人對於債務人行使債權，及停
    止對於債務人財產強制執行程序之保全處分，消費者債務清
    理條例（下稱本條例）第19條第1項第2、3款定有明文。又
    上開保全處分，係基於維持債權人間之公平受償，使債務人
    有重建更生之機會，以債權人為對像，限制其行使債權、聲
    請強制執行所為之保全（本條例第19條立法說明參照），是
    法院就更生或清算之聲請為裁定前，自應依債務人之財產狀
    況，考量保全處分對債務人更生或清算目的之達成，及對相
    關利害關係人所生影響，並兼顧債權人權益，避免債務人惡
    意利用保全處分，阻礙債權人行使權利，或作為延期償付手
    段，綜合比較斟酌，以決定有無保全處分之必要。
二、本件債務人聲請保全處分之意旨略以：業經提出更生之聲請
    ，而債務人平均月收入僅新臺幣（下同）23,000元，按月扣
    押三分之一亦僅7千餘元，對債務額之清償影響甚微且無助
    益，惟對債務人之生計將有極大影響；又債務人之工作係契
    約制，公司老闆已告知若有執行命令扣押薪資，即不再續約
    ，則債務人將失去維持生計之工作，故請求為下列保全處分
    (一)債權人不得對債務人行使債權；(二)對於債務人之薪資
    債權不得開始或繼續強制執行。經查：
(一)債務人除車號6728-DY之鈴木汽車一輛外，別無其他財產（
    詳債務人所提出之財產歸屬資料清單），而債務人亦自承該
    汽車因貸款未付（115,000元）現遭擔保權人中國信託商業
    銀行行使權利取得占有，依本條例第48條第2項但書之規定
    ，有擔保債權之強制執行本不受更生程序之限制，且債務人
    又無其他財產可供執行，故本件並無限制債權人對債務人行
    使權利之必要。
(二)又債務人自承其對第三人萬成國際人才股份有限公司之薪資
    債權，每月僅約23,000元，即使經法院強制執行予以扣押3
    分之1，則於保全處分至多120日之期間內，債權人可得受償
    之金額甚微；縱令其他債權人亦行使債權而聲請強制執行，
    亦僅能就上開薪資債權3分之1範圍內比例受償，故限制債權
    人行使債權或停止對薪資債權之強制執行，對於維持債權人
    間公平受償並無助益，經考量保全處分之目的並權衡債務人
    與債權人雙方之利益後，本件保全處分之聲請，無從准許。
(三) 末查，債務人主張若其薪資遭扣押，公司將不再續約，則
     債務人將失工作，無以維生。惟公司因員工遭強制執行扣
     薪即不再續簽工作契約之舉，是否侵害員工權益，乃屬民
     事法律爭議，應依相關法定程序尋求救濟，尚非本條例之
     保全處分裁定所能防免，故債務人以此為由聲請保全處分
     ，尚難准許。
三、綜上，聲請人保全處分之聲請應予駁回，爰裁定如主文。
中    華    民    國    97    年    8     月    6     日
              民事第八庭    法      官  陳景祥
上為正本係照原本作成
如不服本裁定，應於裁定送達後10日內，以書狀向本院提出抗告
，並繳納抗告費新臺幣1千元
中    華    民    國    97    年    8     月    6     日
                            書  記  官  林桂玉


司法院資訊處製作；財團法人民間司法改革基金會備份。
